【裁判字號】    88,易,858
【裁判日期】    900531
【裁判案由】    竊盜
【裁判全文】
臺灣新竹地方法院刑事判決                          八十八年度易字第八五八號
    公  訴  人  臺灣新竹地方法院檢察署檢察官
    被      告  乙○○
右列被告因竊盜案件，經檢察官提起公訴（八十八年度偵字第二三六六號），本院判
決如左：
    主  文
乙○○無罪。
    理  由
一、公訴意旨略以：被告乙○○及另一被告甲○○（已結）基於共同意圖為自己不法
    所有之犯意聯絡，於民國八十八年二月一日凌晨時刻，在新竹縣竹北市斗崙里頭
    前溪朝勝營造公司工地河堤，將士維企業有限公司（下稱士維公司）負責人丙○○所有、停放在該處之車架號碼Ｓ＼ＮＯ：３３１４９號、引擎號碼Ｅ＼ＮＯ：
    ２８７０９號、小松牌ＰＣ─三００型黃色挖土機一部，以不詳方法竊走，得手
    後，將前開挖土機上原貼有之士維公司字樣及公司電話號碼撕掉，換貼上「大口
    組」字樣貼布，再由甲○○聯絡不知情之友人王燈梁（另經檢察官為不起訴處分
    ）同意將前開挖土機借放在王燈梁所任職之位於花蓮縣吉安鄉光華村七鄰光華一
    ００之五０號之禾和砂石開發股份有限公司（下稱禾和公司）所屬之砂石場內，
    嗣警方接獲密報，會同丙○○於八十八年二月二十五日下午，共同前往上述砂石
    場尋獲前開挖土機一部，並循線查知上情，因認被告乙○○涉犯刑法第三百二十
    條第一項之普通竊盜罪嫌等語。
二、本件公訴人認被告乙○○涉有竊盜罪嫌，無非以告訴人丙○○之指述、共同被告
    甲○○之供述及有重機出租合約書、贓物認領保管單、懸賞廣告、新竹縣警察局
    受理刑事案件報案三聯單各一紙、照片三十二幀附卷可稽等為其論據。訊據被告
    乙○○固坦承曾與共同被告甲○○簽訂重機出租合約書，惟堅決否認有公訴人所
    指之竊盜犯行，辯稱：挖土機並非伊所偷，伊之所以簽該出租合約書，係因伊有
    欠甲○○一些錢，加上當時因吸安精神有點恍惚，甲○○跟伊要錢，伊說沒有錢
    ，甲○○才要求伊幫他簽一張合約書，伊就簽了，想說等還錢後再把合約書拿回
    來，伊不曾作工程，怎麼會有挖土機可出租給他，況且甲○○從未開過餐廳，如
    果伊當時確有拿他的錢，請他拿出收據等語。經查：
（一）被害人士維公司負責人丙○○迭於警、偵訊中指述：「．．．八十八年二月一
      日早上七時許在新竹縣竹北市斗崙里頭前溪朝勝營造公司工地河堤失竊，．．
      ．價值五百零四萬元，．．．警方於八十八年二月二十五日下午五時尋獲我所
      失竊挖土機，．．．我所失竊挖土機原貼有士維企業有限公司足以辨識的字樣
      及電話號碼，已經被撕掉並貼上大口組的貼布字樣，並在車身兩側噴上黃漆」
      （見偵卷第三頁背面、第四頁）、「我們去頭前溪橋下（竹北）做河川整治工
      程，八十八年二月一日早上要施工時，發現不見，前一天晚上十點左右，我去
      巡邏都還有在，所以應該是當天凌晨失竊，（後來如何找到？）我在二月中旬
      有登聯合報懸賞廣告，但還是沒消息，一直到過年後約二月二十四日，宜蘭刑
      事組少年隊打電話給我，說有人指稱找到我的怪手，且他們組長簡秋水對我說
      祕密證人要求懸賞獎金五十萬元叫我帶現金去，他們帶我到花蓮砂石廠，我從
      車身號碼認出是我的怪手，祕密證人從頭到尾都坐在簡組長車內，我錢也是拿
      到簡組長車子裡給對方，我一認出是我的怪手對方就說要走，簡組長載他去坐
      車，（你怪手有何不同？）手臂上「大口組」三字，原是我們公司名字「士維
      」，車後原貼有「士維企業有限公司」已被撕掉，車頭被撞凹陷，據我研判應
      該是過隧道時被卡到，另外車內的抽油馬達被拔掉，是一個鐵箱子裝置，整個
      鐵箱被拆掉，（去現場時有什麼人出面？）刑警找砂石廠老闆，老闆說不知道
      ，後來王燈梁出面說是他朋友寄放，警察叫王燈梁找甲○○，當天黃沒出面到
      第二天下午，黃才到宜蘭刑警隊報到，且拿租賃契約書出來，但我認為他不是
      這一行的工作，不可能租這種怪手，（車的價值？）五百零四萬元，我們是買
      全新的，這種怪手一般只租給非常熟識且有工事的人，一個月租金約三十萬元
      ，沒有押金。」（見偵卷第七六頁背面、第七七頁）等情綦詳，復有贓物認領
      保管單、懸賞廣告、新竹縣警察局受理刑事案件報案三聯單各一紙、照片三十
      二幀附卷可稽。據此，士維公司所有之上開挖土機確於八十八年一月三十一日
      晚上十時許至翌日早上七時許之間，在上址工地處遭竊無誤，惟該挖土機是否
      為被告乙○○所竊，或乙○○有參與前揭竊盜之行為，自須賴積極之證據證明
      之。
（二）又前揭挖土機失竊後，士維公司負責人丙○○於同年二月中旬在聯合報上刊登
      懸賞廣告後，經人向宜蘭縣警察局密報，經警於八十八年二月二十五日下午五
      時許會同丙○○，在禾和公司上址砂石廠內尋獲前揭失竊之挖土機，禾和公司
      之員工王燈梁則證稱：「．．我在禾和公司沒有擔任特定工作，是視公司部分
      有任何須要支援的我就去協助，．．．是一位叫甲○○，我只知道住台北內湖
      地區，呼叫器是000000000，我是在八十八年二月十三日中午看到該
      挖土機的，甲○○在八十八年二月初有打我行動電話，告訴我有一輛挖土機須
      要地方放，我有答應他，但我不知道他何時將該挖土機放置在現場，但我確定
      在八十八年二月十三日有看到該挖土機在公司之廠區內，同時甲○○在八十八
      年二月十七日或十八日本人來到廠區，告訴我挖土機確實放置在廠區內之位置
      ，（甲○○有否告訴你說挖土機之來源？）他告訴我是向別人購買的，．．．
      （甲○○現從事何種職業？）我不清楚，．．．」（見偵卷第六頁背面、第七
      頁）、「．．．在今年農曆過年前，他打電話說過二天要把挖土機放我們砂石
      廠，我不是砂石廠老闆，我是員工，也是住那裡，農曆過年初二、或初三日他
      有來，帶我去看挖土機，說是他放的，我說好，（他有說何時要來開走？）沒
      有，（你有收錢？）沒有，（你與甲○○為何認識？）我們以前做廢紙是同業
      ，後來我改行去砂石廠做，他有來砂石廠找過我一次，他的詳細資料也是警察
      對我說的，．．．」（見偵卷第五０頁、第五一頁）等語，且共同被告甲○○
      亦不諱言前揭停於禾和公司砂石廠內之挖土機係其先徵得王燈梁之同意後，而
      停放於該處等情，是以，上開挖土機於失竊後，係由被告甲○○出面聯絡、找
      尋停放之處所等情，亦堪認定，惟此尚無從作為被告乙○○不利事實之認定，
      即被告乙○○是否有與參與竊盜行為，仍須依積極之證據證明之。
（三）再者，得以認被告乙○○有參與本件竊盜行為之積極證據，係共同被告甲○○
      供稱：前開挖土機是伊跟乙○○租來的，伊是應王燈梁之邀至花蓮採砂石云云
      ，及所提出其與被告乙○○所簽訂之一紙重機出租合書為證，但查：證人王燈
      梁於警訊中證稱：「．．甲○○在八十八年二月初有打我行動電話，告訴我有
      一輛挖土機須要地方放，．．（甲○○有否告訴你說挖土機之來源？）他告訴
      我是向別人購買的，．．．」等語（見偵卷第六頁背面、第七頁），而共同被
      告甲○○對上開王燈梁所言，先係稱：「（為何你朋友王燈梁指述挖土機是你
      買的？）我騙他的，因為說是我的，比較有面子。」（見偵卷第九頁背面），
      復於本院審理時供稱：「當初是王燈梁叫我去花蓮挖砂石，買一部挖土機，我
      說我沒有錢，可否用租的，他說可以，我就租一台挖土機去採砂石，王燈梁跟
      我說可以找原住民開挖土機，我本來是要用買的，後來因沒有錢才用租的，我
      沒有跟他說我是買來的，我跟他講是租來的，他說租的也可以。」等語（見本
      院九十年四月二十五日審理筆錄），是則共同被告甲○○上開供述非但前後不
      一，亦與證人王燈梁所述不符，已難信實。又共同被告甲○○自陳並不會開挖
      土機，但確花費鉅資向人租用挖土機，而欲遠至花蓮採砂，顯屬可疑；另依其
      供稱押租金二百萬元，其中八十萬餘元是以被告乙○○積欠之債務抵償，伊再
      以現金一百餘萬元給付給被告乙○○云云，然查，其就租金給付之方式、付款
      之次數及如何取得資金等情節卻先後供述不一，其供稱：「．．當天他把挖土
      機用車載來觀音，我們去他車上簽約，簽完他就把挖土機載到花蓮，（多少錢
      、如何支付？）付他押金二百萬元，但扣掉他之前欠我八十多萬元，所以給他
      現金一百多萬元，租金是從我開始工作起算，所以還沒有給他，（一百多萬元
      都是現金？）是，是向朋友借的。」（見偵卷第六七頁）、「（何時訂約？）
      忘記了，第二次拿八十幾萬元當天訂約的，（何處訂約？）觀音鄉，．．．押
      金二百萬，因乙○○欠我八十幾萬，所以我拿了一百零幾萬給乙○○，（一百
      零幾萬是現金嗎？）是的，（何處交錢？）分二次付，第一次在我汐止店內交
      給他十幾萬，第二次是在將挖土機送至花蓮時交給他八十幾萬元，．．」（見
      本院八十八年十月二十七日訊問筆錄）、「．．（押金如何給付？）以前我開
      餐廳時，乙○○去我店內簽帳，約欠我八十幾萬，押金就從中扣除，我再給他
      一百一十幾萬，（這一百一十幾萬如何給付給乙○○？）現金給付，二月四日
      簽約當天一百多萬我就現金一次給付，（現金如何來的？）我自己有三十萬，
      跟兩個朋友借了七、八十萬，（跟誰借的？）跟林明吉借六十二萬，跟蔡金英
      借十幾萬，詳細金額我忘了，因他拿了好幾次借我．．」（見本院九十年三月
      七日訊問筆錄）、「．．．（押金如何給付？）乙○○本來欠我八十幾萬，簽
      約當天晚上我才拿一百一十萬元的現金給他，．．．，（一百一十幾萬的現金
      如何來的？）我跟朋友林明吉借四十八萬，跟蔡金英借三十六萬，剩下是我自
      己的錢湊齊的，．．」（見本院九十年四月二十五日審理筆錄）等語，佐以，
      被告乙○○始終否認收受前揭租金，而甲○○所稱交付前揭鉅額款項時，除簽
      訂該重機出租合約書外，並未要求被告乙○○另立收據等情，顯與常情有悖，
      及被告甲○○既非從事與挖土機有關之行業，而在工作細節不明即於何時、何
      地、如何動工、何時動工等條件均不明情況下，確稱花費二百萬元鉅資向人承
      租挖土機，欲遠至花蓮採砂，在在均顯示與常情不符，足認共同被告甲○○所
      提出之重機出租合約書應非真正而係臨訟製作。從而，被告乙○○辯稱：伊未
      曾將前揭挖土機出租給甲○○，亦未收受甲○○交付之租金等語，顯非屬全然
      無稽。
三、按共同被告所為不利於己之供述，固得採為其他共同被告犯罪之證據，惟此項不
    利之供述，依刑事訴訟法第一百五十六條第二項之規定，仍應調查其他必要之證
    據，以察其是否與事實相符，自難專憑此項供述，為其他共同被告犯罪事實之認
    定，最高法院三十一年上字第二四二三號判例要旨可資參考。而與被告利害關係
    相反之證人所為之證言，較共同被告所為不利於己之供述，其證明力更有可疑，
    自亦難專憑此項供述，為被告犯罪事實之認定。查本件共同被告甲○○與被告乙○○兩人係居於利害相反之地位，前者不利於後者之供述，固得採為後者犯罪之
    證據，惟仍應調查其他必要之證據，以查其是否與事實相符，不得專以共同被告
    之供述，而認定被告乙○○有竊盜之行為，如此方屬妥當，以免冤抑。再者，認
    定不利於被告之事實，須依積極證據，苟積極證據不足為不利於被告事實之認定
    時，即應為有利被告之認定，更不必有何有利之證據，最高法院三十年上字第八
    一六號判例要旨亦著之甚明。綜上，本件被告乙○○雖有簽訂前揭重機出租合約
    書之事實，惟本件被告乙○○所涉本案之情節，除共同被告甲○○供述失竊之挖
    土機為其向乙○○所承租一節，並提出前揭出租合約為證外，並無其他積極之證
    據得以證明之，而共同被告甲○○之前揭供述，經本院調查之結果，尚有如前所
    述之重大瑕疵，難認與事實相符，從而，自難僅憑共同被告甲○○上開有瑕疵之
    供述，即遽認被告乙○○有前揭竊盜之行為，此外，復查無其他積極證據足以證
    明被告有何竊盜之犯行，揆諸前揭說明，即應認為被告之犯罪尚不能證明，爰依
    法為其無罪判決之諭知。
據上論斷，應依刑事訴訟法第三百零一條第一項，判決如主文。
本案經檢察官吳金棟到庭執行職務。
中      華      民      國       九十      年     五    月    三十一    日
                                 臺灣新竹地方法院刑事第二庭
                                     法    官   謝  永  昌
右正本證明與原本無異。
如不服本判決，應於判決送達後十日內向本院提出上訴狀( 應附繕本 )，上訴於
臺灣高等法院。
                                     書 記 官   陳  凰  榆
中      華      民      國       九十      年     五    月    三十一    日


司法院資訊處製作；財團法人民間司法改革基金會備份。
